【裁判字號】    96,保險,163
【裁判日期】    970319
【裁判案由】    給付保險金
【裁判全文】
臺灣臺北地方法院民事判決             96年度保險字第163號
原      告  丙○
原      告  甲○○
上二人共同
訴訟代理人  乙○○
                      樓
            趙元昊律師
被      告  南山人壽保險股份有限公司
法定代理人  丁○○
訴訟代理人  吳晨馨律師
上列當事人間給付保險金事件，本院於民國九十七年三月五日言
詞辯論終結，判決如下：
    主  文
被告應給付原告新台幣壹佰萬元及自民國九十六年十一月七日起
至清償日止，按年息百分之五計算之利息。
訴訟費用由被告負擔。
本判決於原告以新台幣參拾參萬元供擔保後，得假執行，被告如
以新台幣壹佰萬元預供擔保，得免為假執行。
    事實及理由
一、本件原告起訴主張：
（一）原告為林政毅之父母，原告受雇於訴外人源記生活館企業
      有限公司（以下簡稱源記公司），並透過該公司向被告公
      司投保，保險金額為新台幣（下同）一百萬元，（以下簡
      稱系爭保險契約）。林政毅於民國九十六年八月十八日凌
      晨，騎乘機車至台北縣蘆洲市○○路四三四巷八號尋找友
      人林佳欣，當天凌晨一時許，林政毅騎乘機車搭載林佳欣
      外出購物，於回程途中行經台北縣蘆洲市○○街六十九號
      前，遭訴外人曾浩霆酒醉超速逆向騎乘機車肇事致死。林
      政毅因上述意外事故死亡，被告公司自應依據系爭保險契
      約之約定，給付保險金一百萬元。
（二）對於被告抗辯之陳述：被告公司抗辯林政毅雖然死亡，但
      符合系爭保險契約第十五條除外責任之規定，故被告公司
      不負理賠責任，則被告對此應負舉證責任，而被告雖然舉
      證證明林政毅死亡時，血液中酒精濃度為68mg/dl，但並
      未舉證證明林政毅係因酒後駕車超過道路交通法令規定標
      準而導致死亡，換言之，被告並未就林政毅酒駕與林政毅
      死亡間之因果關係，盡舉證責任。況林政毅死亡，確係因
      為訴外人曾浩霆酒駕逆向行車衝撞而死亡，此有肇事現場
      圖、訴外人林佳欣及曾浩霆之台灣板橋地方法院九十六年
      度偵字第二三三二二號偵查筆錄為證。因此，不論林政毅
      是是否酒後騎乘機車，其死亡之原因乃係訴外人曾浩霆駕
      車之意外事故所造成，與其體內酒精成份無關，故被告此
      項抗辯，應不足採。
（三）綜上，原告求為判決：被告應給付原告一百萬元，及自起
      訴狀繕本送達被告之翌日起至清償日止，按年息百分之五
      計算之利息，並陳明願供擔保，請准宣告假執行。
二、被告則辯稱：源記公司於民國九十五年五月二十六日為林政
    毅向被告投保團體意外傷害保險，約定意外身故保險金為一
    百萬元、意外傷害醫療保險金五萬元及意外傷害日額保險金
    一千元。後林政毅於九十六年八月十八日車禍死亡，身故受
    益人為原告等二人，原告二人向被告公司申請理賠，然經被
    告公司調查，林政毅於車禍發生時，血液中之酒精濃度值為
    68mg/dl，換算成呼氣檢測數值為0.34mg/l，顯高於道路交
    通規則第一百十四條規定之標準值，已達於不能安全駕駛動
    力交通工具之程度，依據系爭保險契約第十五條除外責任之
    規定「被保險人因下列原因致成死亡、殘廢或傷害，本公司
    不負給付保險金的責任（下略），三、被保險人飲酒駕（騎
    ）車，其吐氣或血液所含酒精成分超過道路交通法令規定標
    準者。」，因此，原告並未能舉證證明上開車禍事故係肇因
    於訴外人曾浩霆酒醉超速逆向行駛所致，故原告訴請被告依
    據系爭保險契約之約定給付保險金，應為無理由。為此，被
    告求為判決：原告之訴駁回，如受不利判決，願供擔保請准
    宣告免為假執行。
三、首查：
（一）原告為林政毅之父母。林政毅於民國九十六年八月十八日
      凌晨一時二十分，騎乘機車搭載訴外人林佳欣於台北縣蘆
      洲市○○街六十九號前，與訴外人曾浩霆發生車禍事故，
      導致全身多處外傷，因顱內出血併血胸氣胸而死亡。
（二）林政毅受雇於訴外人源記公司，該公司於九十五年五月二
      十六日為林政毅向被告投保團體意外傷害險，意外身故保
      險金為一百萬元。原告為林政毅身故受益人。
（三）林政毅於上述車禍事故發生時，血液中之酒精濃度值為
      68mg/dl，換算成呼氣檢測數值為0.34mg/l。嗣後原告本
      於系爭保險契約向被告申請理賠，被告公司雖不否認林政
      毅係因意外事故而身亡，然以上述事由符合系爭保險契約
      第十五條除外責任之規定「被保險人因下列原因致成死亡
      、殘廢或傷害，本公司不負給付保險金的責任（下略），
      三、被保險人飲酒駕（騎）車，其吐氣或血液所含酒精成
      分超過道路交通法令規定標準者。」，拒絕理賠。
    以上事實，為兩造所不爭執，並有原告所提出之戶籍謄本、
    被告公司九十六年九月二十七日（96）南壽山字第A065號函
    、台北縣政府警察局蘆洲分局道路交通事故當事人登記聯單
    、台灣板橋地方法院檢察署相驗屍體證明書、台北縣政府警
    察局蘆洲分局道路交通事故現場圖及調查筆錄、台灣板橋地
    方法院檢察署九十六年八月十八日訊問筆錄各一份，及被告
    所提出之團體意外傷害保險要保書及要保明細表、團體意外
    傷害保險契約書與新光醫院急診檢查報告單各一份為證，先
    予確認。
四、次查，林政毅因上述車禍事故而死亡，即林政毅確係因意外
    事故而身亡，而其於死亡時，血液中之酒精濃度值為68mg/d
    l，換算成呼氣檢測數值為0.34mg/l，又系爭保險契約第十
    五條除外責任規定「被保險人因下列原因致成死亡、殘廢或
    傷害，本公司不負給付保險金的責任（下略），三、被保險
    人飲酒駕（騎）車，其吐氣或血液所含酒精成分超過道路交
    通法令規定標準者。」，雖為原告所不爭執，前已述及，然
    被告以林政毅死亡符合前揭除外責任之規定，而拒絕理賠，
    則為原告所不承認。是本案兩造之爭執點，應為林政毅之死
    亡，是否符合系爭保險契約之上述除外責任規定？
五、經查，證人林佳欣雖然於上述偵查程序中證稱「我和毅晚餐
    一起食用，當時毅無飲酒車禍前，我們去買東西是毅要回去
    食用，當時亦毅無飲酒」（見台灣台北地方法院檢察署96年
    8月18日訊問筆錄）。然依據原告所述，林政毅係於十八日
    凌晨，始騎乘機車至林佳欣住處找林佳欣，其後於十八日凌
    晨一時二十分許即發生本件車禍事故，故林佳欣僅能證明林
    政毅於十八日凌晨至一時二十分之間，並未飲酒，而無法證
    明林政毅之前並未飲酒，況林政毅於車禍事故發生時即死亡
    時，血液中之酒精濃度值為68mg/dl，換算成呼氣檢測數值
    為0.34mg/l一事，前已認定。故被告辯稱被保險人林政毅飲
    酒騎車，其吐氣或血液所含酒精成分超過道路交通法令規定
    標準，尚非無據。
六、然查，系爭保險契約第十五條除外責任條款係規定「被保險
    人因下列原因致成死亡、殘廢或傷害，本公司不負給付保險
    金的責任」，故被保險人林政毅飲酒騎車，其吐氣或血液所
    含酒精成分超過道路交通法令規定標準，雖然足以認定無訛
    ，然查，訴外人曾浩霆於上開時地酒後不生酒力（呼氣酒精
    濃度高達每公升1.33毫克，且事後對於車禍發生之經過毫無
    印象），無照騎乘重型機車，並逆向行駛至對向車道即被保
    險人林政毅機車所行駛之車道，被保險人林政毅雖然發現而
    向右側閃躲，然因對方車速過快而不及閃避，訴外人曾浩霆
    之機車前車頭直接撞及被保險人林政毅所騎乘之機車左側位
    置等情事，有上開台北縣政府警察局蘆洲分局道路交通事故
    現場圖及調查筆錄、台灣板橋地方法院檢察署九十六年八月
    十八日訊問筆錄各一份為證，故被保險人林政毅係因訴外人
    曾浩霆之上開行為而死亡，應可認定，同時，被保險人林政
    毅雖然飲酒騎車，其吐氣或血液所含酒精成分超過道路交通
    法令規定標準，然此一事由，尚不足以造成其死亡，亦可認
    定。
七、綜上所述，被保險人林政毅既然係因意外事故死亡，且不符
    合上開系爭保險契約除外責任之規定，則被告以上開除外責
    任之規定，辯稱該公司不需負給付保險金之責，洵屬無據，
    原告本於系爭保險契約受益人之地位，主張被保險人林政毅
    係因上開車禍意外事故而死亡，即系爭保險契約所約定之保
    險事故已經發生，而請求被告給付保險金一百萬元及自起訴
    狀繕本送達被告之翌日即九十六年十一月七日起至清償日止
    ，按年息百分之五計算之利息，為有理由，應予准許。又兩
    造均陳明願供擔保宣告准免假執行，經核均無不合，爰分別
    酌定相當擔保金額准許之。
八、本件為判決基礎之事證已臻明確，兩造其餘攻擊防禦方法及
    其他未經援用之證據，與被告聲請調查之證據，經核與判決
    結果不生影響，無一一審究論述之必要。
據上論結，本件原告之訴為有理由，依民事訴訟法第七十八條、
第三百九十條第二項、第三百九十二條第二項，判決如主文。
中    華    民    國  九十七    年  三    月  十九    日
                  民事第四庭    法  官  匡偉
以上正本係照原本作成
如對本判決上訴，須於判決送達後二十日內向本院提出上訴狀
中    華    民    國  九十七    年  三    月  十九    日
                                書記官  陳莉庭


司法院資訊處製作；財團法人民間司法改革基金會備份。
